【裁判字號】    95,重上,228
【裁判日期】    951114
【裁判案由】    侵權行為損害賠償等
【裁判全文】
臺灣高等法院民事判決                 95年度重上字第228號
上  訴  人  富邦綜合證券股份有限公司
                        地下1樓
法定代理人  丙○○
訴訟代理人  鄭惠蓉律師
複  代理人  鄭涵雲律師
視同上訴人  丁○○
被  上訴人  甲○○
            乙○○
上列二人共同
訴訟代理人  林振煌律師
上列當事人間侵權行為損害賠償等事件，上訴人對於中華民國
95年3月27日臺灣臺北地方法院93年度重訴字第1484號第一審判
決提起上訴，本院於95年10月31日言詞辯論終結，判決如下：
    主  文
原判決命上訴人、視同上訴人連帶給付部分及該部分假執行之宣
告，暨訴訟費用之裁判均廢棄。
上開廢棄部分，被上訴人在第一審之訴及假執行之聲請均駁回。
第一、二審訴訟費用由被上訴人甲○○負擔拾分之參，餘由被上
訴人乙○○負擔。
    事  實
甲、上訴人方面：
Ａ、上訴人富邦綜合證券股份有限公司（下稱富邦證券公司）方
    面：
壹、聲明：
一、關於被上訴人甲○○部分，原判決不利於上訴人部分廢棄，
    被上訴人甲○○在第一審之訴及假執行之聲請均駁回。
二、關於被上訴人乙○○部分，原判決廢棄，被上訴人乙○○在
    第一審之訴及假執行之聲請均駁回。
三、如受不利判決，上訴人願供擔保請准免為假執行。
貳、陳述：除與原判決記載相同者外，補稱略以：
一、否認丁○○盜賣被上訴人之股票。
二、下單電話錄音依規定保存二個月。
三、上訴人既已將所謂遭盜賣股票之股款匯入被上訴人於富邦銀
    行帳戶，被上訴人自亦負有回復原狀返還上訴人之義務，上
    訴人依民法第334條規定主張抵銷。
Ｂ、視同上訴人丁○○未於言詞辯論期日到場，亦未提出書狀為
    何聲明或陳述。
乙、被上訴人方面：
壹、聲明：上訴駁回。
貳、陳述：除與原判決記載相同者外，補稱略以：
一、對丁○○主張不當得利、侵權行為。對富邦公司主張民法第
    188條之責。本件未主張存摺存款被盜領的問題（本院卷第
    108頁）。
二、被盜賣股票之股款有進入被上訴人帳戶（本院卷167頁）
    理  由
一、
(一)、原審命上訴人及丁○○連帶給付，上訴人非以其個人事由提
    起上訴，依民事訴訟法第56條第1款規定，其上訴效力及於
    丁○○。
(二)、視同上訴人丁○○經合法通知，未於言詞辯論期日到場，核
    無民事訴訟法第386條各款所列情形，爰依被上訴人之聲請
    由其一造辯論而為判決。
二、被上訴人主張：被上訴人甲○○、乙○○分別於上訴人富邦
    證券公司（三重分公司）開設證券存摺集保帳戶（甲○○帳
    號：000000-0、乙○○帳號：000000-0）買賣股票，並於訴
    外人富邦商業銀行股份有限公司（下稱富邦銀行）三重分行
    開設「一本萬利帳戶」（甲○○帳號：00000000000000、乙
    ○○帳號：0000000000000）供買賣證券進出款項之用，被
    上訴人於上訴人富邦證券公司股票買賣事宜均由上訴人富邦
    證券公司之營業員即視同上訴人丁○○處理。詎丁○○竟於
    93.5.24左右向被上訴人乙○○詐稱需要辦理換摺，取得乙
    ○○、甲○○之證券及銀行存摺，丁○○未經被上訴人同意
    ，串通不知名之他人以電話進行股票交易，擅自於93年5月
    24 日、同年5月25日盜賣被上訴人甲○○、乙○○如附件1
    、附件2所示之股票（賣出日期、賣出股票名稱、賣出股數
    、賣出價格分別如附件1、2所示），並盜刻被上訴人印章，
    將被上訴人在上開富邦銀行帳戶之存款領走。丁○○將存摺
    交還時，不知以何等手法，使銀行存摺上看不出有領款紀錄
    ，以致被上訴人未即時發覺。丁○○盜賣被上訴人股票之不
    法行為，應負民法第179條、第184條之責，賠償被上訴人系
    爭股票買入價格及除權金額；上訴人富邦證券公司為丁○○
    之僱用人，應依民法第188條規定，與丁○○負連帶賠償之
    責。爰依上開規定，訴請上訴人富邦證券公司、丁○○連帶
    給付被上訴人甲○○新台幣（下同）403萬6090元、被上訴
    人乙○○701萬1363元，及均自起訴狀繕本送達翌日起算之
    法定遲延利息。
    上訴人富邦證券公司對丁○○為其公司營業員，被上訴人甲
    ○○、乙○○於其公司開設證券存摺集保帳戶買賣股票，另
    於富邦銀行開設「一本萬利帳戶」供買賣證券進出款項之用
    ，被上訴人於上訴人富邦證券公司股票買賣事宜由營業員丁
    ○○處理，及被上訴人甲○○、乙○○之證券存摺集保帳戶
    於93.5.24、5.25賣出如附件1、2所示之股票等情不爭執。
    惟否認上開股票係丁○○盜賣，辯以：縱認丁○○盜賣被上
    訴人之股票，亦係丁○○個人犯罪行為，非執行營業員之業
    務，上訴人富邦證券公司不負連帶賠償之責。又被上訴人系
    爭股票賣出所得均係存入被上訴人於富邦銀行開設之上開帳
    戶，被上訴人亦無損害；又被上訴人逕行主張金錢賠償，與
    民法第213條規定有違；縱依被上訴人之主張，其損害亦僅
    係其買進股票與丁○○盜賣股票之價差；又依民法第261 條
    之1規定，應扣除被上訴人之獲利；又上訴人已將所謂遭盜
    賣股票之股款匯入被上訴人於富邦銀行之系爭帳戶，被上訴
    人自亦負有回復原狀返還上訴人之義務，上訴人依民法第33
    4條規定主張抵銷等語。
    （原審判命上訴人及丁○○應連帶給付被上訴人甲○○403
    萬4090元、乙○○701萬1363元及各自93.12.30起算之遲延
    利息，駁回被上訴人（甲○○）其餘之訴。上訴人就其敗訴
    部分提起上訴。被上訴人未就其敗訴部分聲明不服。）
三、本件被上訴人甲○○、乙○○分別於上訴人富邦證券公司開
    設證券存摺集保帳戶（甲○○帳號：000000-0、乙○○帳號
    ：000000-0），並於訴外人富邦銀行三重分行開立活期儲畜
    存款帳戶（甲○○帳號：00000000000000、乙○○帳號：00
    00000000000）供買賣證券進出款項之用，丁○○為上訴人
    富邦證券公司營業員，被上訴人於上訴人富邦證券公司股票
    買賣交易由丁○○負責處理，被上訴人於上訴人富邦證券公
    司系爭證券存摺帳戶於93.5.24、同年5.25賣出如附件1、2
    賣出日期所示之股票、股數、賣出價格等情，有被上訴人提
    出之富邦證券公司證券存摺、富邦銀行「一本萬利」帳戶存
    摺、富邦證券公司合併買賣報告書暨交割憑單，及上訴人提
    出之委託買賣證券受託契約等可稽（見原審卷(一)第6-23頁、
    本院卷第94-106、152-155、157-164頁、原審卷(二)6-23頁）
    ，且為兩造所不爭執，堪認為真正。
四、被上訴人主張如附件1、2賣出日期所示之股票係遭上訴人富
    邦證券公司營業員丁○○盜賣，丁○○應負不當得利、侵權
    行為之責，上訴人富邦證券公司應負民法第188條之責，爰
    請求上訴人、丁○○連帶給付被上訴人甲○○403萬4090元
    、乙○○701萬1363元並加計遲延利息（見本院卷第48、108
    頁）。上訴人富邦證券公司則否認丁○○盜賣被上訴人系爭
    股票，並以上開情詞置辯。是本件首應審酌者，即為上訴人
    富邦證券公司之營業員丁○○有無未經被上訴人同意，盜賣
    被上訴人之系爭股票。經查：
(一)、按民事訴訟如係由原告主張權利者，應先由原賠負舉證之責
    ，若原告先不能舉證，以證實自己主張之事實為真實，則被
    告就其抗辯事實即令不能舉證，或其所舉證據尚有疵累，亦
    應駁回原告之請求。又以侵權行為為原因，請求回復原狀或
    賠償損害者，應就其權利被侵害之事實負立證之責（最高法
    院17年上字第917號、19年上字第38號判例意旨參照）。
(二)、本件上訴人否認其營業員丁○○盜賣被上訴人之系爭股票，
    上訴人即應就此事實負舉證之責。被上訴人主張應由上訴人
    提出被上訴人委託丁○○賣出系爭股票之電話交易記錄及錄
    音，上訴人則謂該電話交易記錄及錄音已逾保存期限，無法
    提出。查：
１、按台灣證券交易所股份有限公司營業細則第80條第4項規定
    「證券經紀商電話委託應同步錄，並將電話錄音記錄置於營
    業處所。」、同條第5項規定「前項電話錄音紀錄，證券經
    紀商應至少保存二個月。但買賣委託有爭議者，應保存至該
    爭議消除為。」（本院卷第186頁）。
２、本件被上訴人主張遭丁○○盜賣股票之時間為93年5月24 日
    及同年5月25日，而被上訴人係於93.12.16始發存證信函向
    上訴人富邦證券公司主張股票遭丁○○盜賣，有被上訴人提
    出之律師函（該函發文日期應為93.12.16）可稽（見原審卷
    (一)52頁、本院卷120頁），則上訴人主張該93.5.24、5.25
    之電話交易記錄已消除乙節，即堪採信。
３、參酌被上訴人主張丁○○於93.5.24左右向被上訴人乙○○
    詐稱需要辦理換摺，取得乙○○、甲○○之證券及銀行存摺
    云云（原審卷(一)第3頁背面）。
    惟查被上訴人甲○○、乙○○於上訴人富邦證券公司之證券
    存摺分別自91.01.22-95.02.07及91.3.28-95.02.07均為同
    一本，有被上訴人提出之證券存摺可稽（見本院卷第94-106
    頁）。被上訴人甲○○部分於93.05.24賣出系爭附件1所示
    股票後，於93.8.20、8.30均有「合併轉出」之記錄；被上
    訴人乙○○部分於93.5.24、5.25賣出系爭附件2所示股票後
    ，於93.07.16-93.11.05期間仍有多筆買進、賣出交易記錄
    （見本院卷第98、105-106頁），而被上訴人自陳丁○○於
    93年5月26、27日即交還被上訴人存摺，其存摺並無交丁○
    ○保管云云（見本院卷第93頁）。則縱被上訴人主張遭丁○
    ○詐稱而於93.5.24左右將證券存摺交丁○○，而依被上訴
    人所述丁○○於93年5月26、27日即交還該存摺，被上訴人
    即可發現93.5.24、5.25有賣出股票之情，惟其等並未即向
    上訴人反映，仍續委由丁○○買賣股票，此情狀亦與經驗法
    則有違。
(三)、被上訴人未舉證證明丁○○未經其等同意於93.5.24、5.25
    賣出如附件1、2所示股票，其主張丁○○應負侵權行為或不
    當得利之責，即無足取。
(四)、本件丁○○即無庸負侵權行為之責，被上訴人主張上訴人富
    邦證券公司應依民法第188第1項僱用人連帶賠償之責，亦屬
    無據。
五、綜上所述，被上訴人主張為不足採。從而，被上訴人本於不
    當得利、侵權行為法則請求上訴人與丁○○連帶給付被上訴
    人甲○○403 萬4090元、乙○○701萬1363元及各自93.12.
    30起算之遲延利息為無理由，不應准許。其假執行之聲請亦
    失所附麗，應併予駁回。原審判命上訴人、丁○○連帶給付
    上開數額，並為假執行之宣告，自有未洽。上訴意旨指摘原
    判決上開部分不當，求予廢棄改判，為有理由。自應由本院
    予以廢棄改判，如主文第二項所示。
六、本件事證已明，兩造其餘攻擊防禦方法，經核與本判決之結
    果不生影響，爰不一一論述。
七、據上論結，本件上訴為有理由，依民事訴訟法第463條、第
    385條第1項前段、第450條、第78條、第85條第1項但書，判
    決如主文。
中    華    民    國    95    年    11    月    14    日
                    民事第八庭
                        審判長法  官  吳景源
                              法  官  鄭威莉
                              法  官  滕允潔
正本係照原本作成。
如不服本判決，應於收受送達後20日內向本院提出上訴書狀，其
未表明上訴理由者，應於提出上訴後20日內向本院補提理由書狀
（均須按他造當事人之人數附繕本）上訴時應提出委任律師或具
有律師資格之人之委任狀；委任有律師資格者，另應附具律師資
格證書及釋明委任人與受任人有民事訴訟法第466條之1第1項但
書或第2項（詳附註）所定關係之釋明文書影本。
中    華    民    國    95    年    11    月    15    日
                              書記官  黃麗玲
附註：
民事訴訟法第466條之1（第1項、第2項）：
對於第二審判決上訴，上訴人應委任律師為訴訟代理人。但上訴
人或其他法定代理人具有律師資格者，不在此限。
上訴人之配偶、三親等內之血親、二親等內之姻親，或上訴人為
法人、中央或地方機關時，其所屬專任人員具有律師資格並經法
院認為適當者，亦得為第三審訴訟代理人。


司法院資訊處製作；財團法人民間司法改革基金會備份。
